臺灣屏東地方法院刑事判決
111年度金訴字第194號
公  訴  人  臺灣屏東地方檢察署檢察官
被      告  黃宗吉


上列被告因詐欺等案件，經檢察官提起公訴（110年度偵字第119
20號、111年度偵字第3824號），被告就被訴事實為有罪之陳述
，經告知簡式審判程序之旨，並聽取被告與公訴人之意見後，本
院合議庭裁定由受命法官獨任進行簡式審判程序，本院判決如下
：    
    主  文
黃宗吉犯如附表各編號所示之罪，各處如附表各編號所示之刑及
沒收。應執行有期徒刑壹年。
    事  實
一、黃宗吉依其自身經驗、智識程度，雖可預見提供自己名義之
    金融帳戶予不熟識之人使用，可能遭作為詐欺取財等財產犯
    罪匯入犯罪所得之工具使用，並得藉此隱匿該犯罪所得之去
    向，竟仍不違反其本意，於民國110年4月9日前某時許，透
    過通訊軟體LINE暱稱「BitoP俊城」、「麒點科技（蔡凌雲)
    」之某成年人招募，從事提供自身帳戶、提領款項之工作，
    雙方並約定黃宗吉每星期可領取新臺幣（下同）1萬元作為
    報酬。黃宗吉乃與「BitoP俊城」、「麒點科技（蔡凌雲)」
    所屬詐欺集團共同意圖為自己不法所有，基於三人以上共同
    詐欺取財、洗錢之不確定故意之犯意聯絡，於109年4月9日
    前某時許，透過通訊軟體LINE，將其所申辦之中華郵政股份
    有限公司局帳號00000000000000號帳戶（下稱郵局帳戶）之
    綱路銀行帳號、密碼提供予「BitoP俊城」、「麒點科技（
    蔡凌雲)」使用後，該詐欺集團所屬之不詳詐欺集團成員於
    附表編號1至4所示之詐騙時間，以各該編號所示之詐騙手法
    ，致楊力燁、曾國忠、潘偉倫、詹佩穎均陷於錯誤，而於各
    該編號所示之轉帳時間，分別將該等編號所示之金額轉帳至
    黃宗吉上開郵局帳戶內，除部分款項由詐欺集團利用網路銀
    行轉出外，再由詐欺集團指示黃宗吉於附表所示之提領時間
    ，提領如附表所示數額之款項後，將如附表編號1所提領之1
    萬元作為自身之報酬外，其餘款項則由黃宗吉交付予詐騙集
    團，以此方法製造金流之斷點，致無從追查前揭犯罪所得之
    去向，而隱匿該犯罪所得。嗣經楊力燁等人查覺有異後報警
    處理，再經警調閱監視錄影畫面，始循線查悉。
二、案經曾國忠、潘偉倫訴由屏東縣警察局里港分局報告臺灣屏
    東地方檢察署檢察官暨詹佩穎訴由桃園市政府警察局蘆竹分
    局報請臺灣桃園地方檢察署呈請臺灣高等檢察署檢察長令轉
    臺灣屏東地方檢察署檢察官偵查起訴。
    理  由
一、本件被告黃宗吉所犯係死刑、無期徒刑、最輕本刑為3年以
    上有期徒刑以外之罪，其於準備程序中就被訴事實為有罪之
    陳述，經本院告知簡式審判程序之旨，並聽取公訴人及被告
    意見後，合議庭裁定由受命法官獨任進行簡式審判程序，合
    先敘明。
二、認定事實部分
  ㈠上揭犯罪事實，業據被告於本院審理時坦承不諱（見本院卷
    第50、60、65頁），核與證人即被害人楊力燁、告訴人曾國
    忠、潘偉倫、詹佩穎於警詢中分別證述之情節大致相符（見
    警卷第5至6、17至18、46至47頁、偵10440卷第35至37、39
    頁及反面），復有中華郵政股份有限公司110年6月9日儲字
    第1100154305號函及所附帳戶基本資料、歷史交易清單、中
    華郵政股份有限公司111年3月23日儲字第1110084263號函及
    所附網路郵局/e動郵局儲匯壽業務服務申請書、警示/管制
    整批終止戶之約定轉帳帳戶資料詳情單、被告領款之監視器
    錄影畫面翻拍照片、被害人楊力燁、告訴人曾國忠、潘偉倫
    、詹佩穎分別提出之網路資料、網路轉帳資料、對話紀錄、
    陳報單、內政部警政署反詐騙諮詢專線紀錄表、受理詐騙帳
    戶通報警示簡便格式表、受（處）理案件證明單、金融機構
    聯防機制通報單、受理各類案件紀錄表、刑案紀錄表等件在
    卷可資佐證補強（見警卷第8、10至13、14、15、16、21至4
    0、41、44至45頁反面、50至58、59、64至69、70至71頁、
    偵10440卷第131至139頁、偵11920卷第39至44頁）。
　㈡按洗錢防制法所稱洗錢，指下列行為：一、意圖掩飾或隱匿
    特定犯罪所得來源，或使他人逃避刑事追訴，而移轉或變更
    特定犯罪所得。二、掩飾或隱匿特定犯罪所得之本質、來源
    、去向、所在、所有權、處分權或其他權益者。三、收受、
    持有或使用他人之特定犯罪所得，洗錢防制法第2條定有明
    文。故行為人如有上揭各款所列洗錢行為者，即成立同法第
    14條第1項之洗錢罪。從而，倘詐欺集團向被害人施用詐術
    後，為隱匿其詐欺所得財物之去向，而令被害人將其款項轉
    入該集團所持有、使用之人頭帳戶，並由該集團所屬之車手
    前往提領詐欺所得款項得逞，如能證明該帳戶內之資金係本
    案詐欺之特定犯罪所得，即已該當於洗錢防制法第14條第1
    項之洗錢罪（最高法院108年台上字第1744號判決意旨參照
    ）。本案詐欺集團向被害人、告訴人施用詐術後，為隱匿詐
    欺所得去向，乃誘騙被害人、告訴人將受騙款項轉帳至渠等
    所掌控之人頭帳戶即上揭郵局帳戶內，並利用網路銀行轉出
    或推由被告依指示前往提領受騙款項，業已製造金流之斷點
    ，而隱匿該犯罪所得之去向，致無從或難以追查前揭犯罪所
    得。揆諸首揭說明，被告所為自屬洗錢防制法第2條第2款所
    規範之洗錢行為。
  ㈢次按共同實行犯罪行為之人，在共同意思範圍以內，各自分
    擔犯罪行為之一部，彼此協力、相互補充以達其犯罪之目的
    者，即應對於全部所發生之結果，共同負責，故不以實際參
    與犯罪構成要件行為或參與每一階段之犯罪行為為必要。又
    共同正犯之意思聯絡，原不以數人間直接發生者為限，即有
    間接之聯絡者，亦包括在內（最高法院107年度台上字第444
    4號判決意旨參照）。本件依前揭各項事證及說明，顯見上
    開詐欺集團於詐欺犯行之分工上極為精細，分別有實施詐術
    之機房人員、拿取受騙財物之車手人員（即如被告）、向車
    手人員收取詐騙所得之收水人員（即「BitoP俊城」、「麒
    點科技（蔡凌雲)」等各分層成員，以遂行本件犯行而牟取
    不法所得，集團成員間固未必彼此有所認識或清楚知悉他人
    所分擔之犯罪分工內容，然此一間接聯絡犯罪之態樣，正係
    具備一定規模犯罪所衍生之細密分工模式，參與犯罪者透過
    相互利用彼此之犯罪角色分工，而形成一個共同犯罪之整體
    以利犯罪牟財。職是之故，被告既對參與詐欺集團而遂行詐
    欺犯行有所認知，堪認其對集團成員彼此間係透過分工合作
    、互相支援以完成詐欺取財之犯罪行為一節當亦有所預見，
    則其既係以自己共同犯罪之意思，相互支援及分工合作，以
    達上揭犯罪之目的，自應就所參與犯罪之全部犯罪結果共同
    負責，而應論以共同正犯，其理至明。至被告縱使未與集團
    所有成員謀面或直接聯繫，亦未明確知悉集團內所有成員身
    分及所在，彼此互不認識，亦不過係詐欺集團細密分工模式
    下之當然結果，自無礙於被告仍屬共同正犯之認定。
　㈣綜上所述，足徵確有本件犯罪事實，被告任意性之自白核與
    事實相符，自堪採信。是以本件事證已臻明確，被告之犯行
    應堪認定。　
二、論罪科刑部分
　㈠核被告如附表編號1至4所為，均係犯刑法第339條之4第1項第
    2款之三人以上共同詐欺取財罪（共4罪；下稱加重詐欺罪）
    及洗錢防制法第14條第1項之洗錢罪（共4罪）。被告與「Bi
    toP俊城」、「麒點科技（蔡凌雲)」及渠等所屬詐欺集團成
    員間，就本案犯行有犯意聯絡及行為分擔，為共同正犯。
　㈡被告所犯加重詐欺罪與洗錢罪，均係為求詐得各該被害人、
    告訴人之金錢，犯罪目的單一，亦有局部同一之情形，為想
    像競合犯，依刑法第55條規定，應各從一重之加重詐欺罪處
    斷
　㈢被告所犯加重詐欺罪共4罪，乃係對不同被害人、告訴人而為
    ，犯意各別，行為互殊，應予分論併罰。
　㈣按刑法第59條規定之酌量減輕其刑，必須犯罪另有特殊之原
    因與環境，在客觀上足以引起一般同情，認為即使宣告法定
    最低度刑，猶嫌過重者，始有其適用。經查，加重詐欺罪之
    法定刑為「1年以上7年以下有期徒刑，得併科1百萬元以下
    罰金」 ，然同為加重詐欺之人，其原因動機不一，角色分
    擔、犯罪情節未必盡同，其加重詐欺行為所造成危害社會之
    程度自屬有異，法律科處此類犯罪，所設之法定最低本刑卻
    同為「1年以上有期徒刑」，不可謂不重。於此情形，倘依
    其情狀處以相當之有期徒刑，即足以懲儆，並可達防衛社會
    之目的者，自非不可依客觀之犯行與主觀之惡性二者加以考
    量其情狀，是否有可憫恕之處，適用刑法第59條之規定酌量
    減輕其刑，期使個案裁判之量刑，能斟酌至當，符合比例原
    則。衡酌被告所為加重詐欺等犯行固有不該，但其係基於不
    確定故意而為，且較諸實際策畫佈局、施用詐術之核心份子
    而言，其僅係居於聽從指示、代替涉險之次要性角色，又其
    所獲取之報酬並非至豐，各該被害人、告訴人遭詐騙之金額
    亦非至鉅，以其情節論，惡性尚非重大不赦，且其於本院審
    理時終能坦承犯行，非無悔意，若以加重詐欺罪所規定之法
    定最低度刑而分別科處1年以上有期徒刑，實屬情輕法重，
    在客觀上應足以引起一般之同情，尚有堪資憫恕之處，本院
    認依其情狀處以相當之有期徒刑，即足以懲儆，並可達防衛
    社會之目的，爰適用刑法第59條之規定，就其所犯各罪均酌
    量減輕其刑。　
　㈤至被告於本院審理時就洗錢之犯行，均自白不諱，固合於洗
    錢防制法第16條第2項之減刑規定，惟因其所犯洗錢罪屬想
    像競合犯之輕罪，故僅列為量刑考量因子即可，附此敘明。
　㈥本院以行為人之責任為基礎，審酌審酌近來詐欺案件頻傳，
    行騙手段日趨集團化、組織化、態樣繁多且分工細膩，每每
    造成廣大民眾受騙，損失慘重，被告正值中壯，竟與詐欺集
    團共同為加重詐欺等犯行，而以前揭手法詐騙金錢，致被害
    人、告訴人受有財物之損失，亦紊亂社會秩序，其所為實有
    不該，惟考量被告於本院審理時終能坦承犯行，態度尚屬可
    取，兼衡其犯罪之動機、目的、手段、素行、犯行所生損害
    、自陳之智識程度、家庭、生活及經濟狀況等一切情狀（詳
    見本院卷第66頁），分別量處如附表各編號主文欄所示之刑
    ，並斟酌被告各該犯行均為參與同一詐欺集團期間所為，責
    任非難重複性程度較高，於定刑上有較大之減讓空間，爰為
    整體之非難評價後，定其應執行之刑如主文所示。至本院上
    揭所處罪刑，雖依法不得易科罰金，然仍得於本案將來確定
    後執行時，向執行檢察官聲請易服社會勞動（刑法第41條第
    3項、第8項規定參照；至執行檢察官是否准予易服社會勞動
    ，仍應由執行檢察官依法裁量），併此敘明。
三、沒收部分：
　　被告因本案犯罪所取得之款項為10,000元，惟被告於110年4
    月10日前往提領款項之報酬尚未取得等情，業據其自承在卷
    （見偵11920卷第32、33頁），是該10,000元應係其為如附
    表編號1所示犯行之所得，而該所得並未扣案，應依刑法第3
    8條之1第1項前段、第3項規定，於被告如附表編號1所示罪
    刑項下宣告沒收，且於全部或一部不能沒收或不宜執行沒收
    時，追徵其價額。至被告如附表編號2至3所示之犯行，既未
    有犯罪所得，自無從併予宣告沒收，併予指明。
據上論斷，應依刑事訴訟法第273條之1第1項、第284條之1、第2
99條第1項前段，洗錢防制法第14條第1項，刑法第11條前段、第
28條、第339條之4第1項第2款、第55條、第51條第5款、第59條
、第38條之1第1項前段、第3項，刑法施行法第1條之1第1項，判
決如主文。
本案經檢察官黃薇潔偵查起訴，由檢察官潘國威到庭執行職務。
中    華    民    國   111    年     7    月    29    日
                  刑事第一庭    法  官  楊宗翰
以上正本證明與原本無異。　　　　　　　　　
如不服本判決應於收受判決後20日內向本院提出上訴書狀，並應
敘述具體理由；其未敘述上訴理由者，應於上訴期間屆滿後20日
內向本院補提理由書（均須按他造當事人之人數附繕本）「切勿
逕送上級法院」。　　
中    華    民    國   111    年     7    月    29    日
                                書記官  黃依玲　　
附錄本案論罪科刑法條全文：
刑法第339條
    意圖為自己或第三人不法之所有，以詐術使人將本人或第三
    人之物交付者，處五年以下有期徒刑、拘役或科或併科五十
    萬元以下罰金。
    以前項方法得財產上不法之利益或使第三人得之者，亦同。
    前二項之未遂犯罰之。
刑法第339條之4
    犯第三百三十九條詐欺罪而有下列情形之一者，處一年以上
    七年以下有期徒刑，得併科一百萬元以下罰金：
    一、冒用政府機關或公務員名義犯之。
    二、三人以上共同犯之。
    三、以廣播電視、電子通訊、網際網路或其他媒體等傳播工
        具，對公眾散布而犯之。
    前項之未遂犯罰之。　
洗錢防制法第2條
    本法所稱洗錢，指下列行為：
    一、意圖掩飾或隱匿特定犯罪所得來源，或使他人逃避刑事
        追訴，而移轉或變更特定犯罪所得。
    二、掩飾或隱匿特定犯罪所得之本質、來源、去向、所在、
        所有權、處分權或其他權益者。
    三、收受、持有或使用他人之特定犯罪所得。
洗錢防制法第14條
    有第二條各款所列洗錢行為者，處七年以下有期徒刑，併科
    新臺幣五百萬元以下罰金。
    前項之未遂犯罰之。
    前二項情形，不得科以超過其特定犯罪所定最重本刑之刑。
附表：　　　
編號 告訴人或被害人  詐騙方式 轉帳時間、金額（新臺幣） 提款時間、提款金額（新臺幣） 主文 1 楊力燁（被害人）  詐騙集團成員於民國110年4月初某日起，以暱稱「淑小姐」之女子，使用Paris（起訴書誤載為pair）、LINE（暱稱Mandy）等交友、通訊軟體與楊力燁聯絡，佯稱在雪（起訴書記載為「雲」，以下同）品購物平台投資可獲利云云，致楊力燁陷於錯誤，依該員指示，於右列所示時間，將右列所示金額，轉帳至郵局帳戶內。 110年4月9日10時36分許、49,985元（有匯回20,000元） 110年4月9日13時41分許、提領10,000元 黃宗吉犯三人以上共同詐欺取財罪，處有期徒刑陸月。未扣案之犯所得新臺幣壹萬元沒收，於全部或一部不能沒收或不宜執行沒收時，追徵其價額。  2        曾國忠（告訴人）  詐騙集團成員於110年4月8日20時許起，以暱稱「李雪琴」之女子，使用臉書、LINE等社群軟體、通訊軟體與曾國忠聯絡，佯稱在雪品購物平台投資可獲利云云，致曾國忠陷於錯誤，依該員指示，於右列所示時間，將右列所示金額，轉帳至郵局帳戶內。 110年4月9日22時25分許、3,000元 與編號3、4於110年4月9日17時44分許、提領60,000元（另於同日17時44分許再提領60,000元，於翌日7時39分許、7時40分許再各提領60,000元、39,000元；提領金額大於匯款金額部分，不在本件起訴範圍；以下同） 黃宗吉犯三人以上共同詐欺取財罪，處有期徒刑陸月。 3 潘偉倫（告訴人）  詐騙集團成員於110年4月9日起，以暱稱「黃夢依」，使用LINE通訊軟體與潘偉倫聯絡，佯稱在雪品購物平台投資可獲利云云，致潘偉倫陷於錯誤，依該員指示，於右列所示時間，將右列所示金額，轉帳至郵局帳戶內。 110年4月10日15時41分許、400元 與編號2、4於110年4月9日17時44分許、提領60,000元 黃宗吉犯三人以上共同詐欺取財罪，處有期徒刑陸月。 4 詹佩穎（告訴人）  詐騙集團成員約於110年4月10日起，在雪品購物平台誘騙詹佩穎投資，致詹佩穎陷於錯誤，依該員指示，於右列所示時間，將右列所示金額，轉帳至郵局帳戶內（起訴書所載內容有誤）。 110年4月10日14時18分許、1,500元；同日14時43分許、700元 與編號2、3於110年4月9日17時44分許、提領60,000元 黃宗吉犯三人以上共同詐欺取財罪，處有期徒刑陸月。